臺灣板橋地方法院交通事件裁定　　　 　96年度交聲字第39號
原處分機關　交通部公路總局臺北區監理所板橋監理站
異　議　人　乙○○
　　　　　　　　　　　樓
上列異議人因違反道路交通管理處罰條例案件，對於交通部公路
總局臺北區監理所板橋監理站中華民國九十五年十二月二十二日
所為板監裁字第裁四一─Ｃ00000000號、板監裁字第裁
四一─Ｃ00000000號裁決處分聲明異議，本院裁定如下
：
        主  文
原處分均撤銷。
乙○○不罰。
        理  由
一、本件舉發機關臺北縣政府警察局新莊分局新莊派出所以受處
    分人即異議人乙○○所有車牌號碼為ＦＥ─六三八號之重型
    機車，於民國九十五年九月二十七日十八時三十六分許，行
    經臺北縣新莊市○○路與復興路交岔路口時，其駕駛人有闖
    越紅燈且不聽勤務人員制止指示拒絕停車接受稽查而逃逸之
    違規行為，經警製單逕行舉發，此有臺北縣政府警察局北縣
    警交字第Ｃ00000000號Ｃ00000000號舉發
    違反道路交通管理事件通知單在卷可稽。嗣原處分機關並據
    以裁決，以異議人違反道路交通管理處罰條例第五十三條第
    二項、第六十條第一項之規定，分別裁處罰鍰新臺幣（下同
    ）八百元並記違規點數三點，及罰鍰四千元並記違規點數乙
    點，此亦有交通部公路總局臺北區監理所板橋監理站板監裁
    字第裁四一─Ｃ00000000號、板監裁字第裁四一─
    Ｃ00000000號違反道路交通管理事件裁決書附卷可
    據。
二、異議意旨略以伊並未於上開時間前往臺北縣新莊市，而依原
    處分所載舉發時間，時逢暮秋天色昏暗，且正值下班交通尖
    峰時刻，員警亦可能因此而有誤認車號之情形，爰請求撤銷
    原處分云云。
三、經查：
  (一)證人即本件舉發人臺北縣政府警察局新莊分局新莊派出所警
    甲○○，於本院證稱本件確係由其舉發，對當時所見違規情
    形仍有記憶，確認該違規車輛係闖越復興路一段與中和街交
    岔路口之紅燈，闖越紅燈之後直行，至新泰路再右轉，經其
    騎車追趕，至將達新泰路口時，即開啟警報器，然後繼續追
    逐，惟其無法確認該車是否知道受警追逐，亦忘記該車駕駛
    人當時是否有回頭看；嗣直至新泰路與中平路口時，因適逢
    下班時間車輛較多，該違規機車已經鑽入車陣，而無攔停，
    故抄錄該車車牌號碼逕行舉發；而當時除了車牌號碼外，並
    未記錄該車其他資料，僅記得該車顏色為深色，但不確定是
    黑色或是藍色，回到派出所之後，再依照所抄下的車牌號碼
    查詢車籍資料，再填單告發，惟查詢車籍資料之後，並沒有
    確認廠牌、顏色是否與當時所看到的違規車輛一樣，因為當
    時那台車開的很快，也不能排除有誤看車號之可能性，尤其
    是車牌號碼的英文字母部分，因為當時天色已經開始昏暗等
    語。
  (二)按交通警員製單舉發違反道路交通管理處罰條例所列之違規
    行為，係公務員基於職務上權力，依法就特定之具體事件所
    為具公法上效果之單方行政行為，基於道路交通管理事件數
    量龐大及突發狀況較多之特性，為達維護交通秩序、安全之
    行政目的，負責稽查之警察或其他依法執行交通稽查任務之
    人員於舉發交通違規事件時，固不以拍照或其他採證方式為
    其必要，法院於受理交通異議事件時得以舉發人員為證人進
    行調查，以其證述所見違規情形為證據，據以認定駕駛人之
    違規事實，否則若謂公務員一切舉發交通違規行政行為均需
    預留書面或科學證據以證其實，則國家對於交通行政之管理
    勢必窒礙難行，此事實認定之採證原則為交通管理事件與其
    他行政事件之裁處上基於本質之不同所存在之極大差異。惟
    此項採證原則並非漫無限制，在非以肉眼觀察即得判斷是否
    違規之狀況（如超速、超重、酒精濃度超過法定上限等），
    自必需以相當之儀器檢證始得認定其事，而不得僅以舉發人
    員到庭證述即逕為認定；而在其他以肉眼觀察即可判斷是否
    違規之情形，固可以舉發人員到庭證述為認定違規事實之依
    據，然此等情形因無其他證據可資佐憑，原則上舉發人員必
    需於具結後清楚陳述所見違規狀況，方得以其證述資以認定
    違規事實。雖由於交通管理事件數量甚多，欲強使舉發人員
    對於每一件所舉發之違規事項均能為清楚記憶，為客觀上所
    難能期待，惟憲法明定人民享有訴訟權之基本人權，此項原
    則於交通行政上自亦有其適用，是以駕駛人於因交通違規而
    受裁罰時，享有要求法院調查證據後予以裁判之權利，故於
    不存在少數特別狀況之情形下（例如舉發人員事後因客觀上
    不能之原因而無法到證述等），不得僅以交通警員舉發行為
    之本身即予推定駕駛人之違規行為，而仍需由舉發之人到庭
    具結後證述所見違規情形。職是之故，如駕駛人於舉發當時
    對於被舉發之事項不服，舉發人員循此當可知悉該駕駛人日
    後將有極高之可能性對監理機關之裁罰不服提起異議，自己
    亦因此而有到庭證述之必要，於此狀況下舉發人員當有義務
    於現場或嗣後即為記錄當時所見違規情事與處理經過，以備
    日後到庭證述時據以喚起自己記憶而為證述，並為其舉發職
    務執行經過之佐據。如怠於為此項工作紀錄，而於法院調查
    時以時隔較久不復記憶或因未保全其他可資印證所見舉發情
    事之資料，而未能詳實陳述所見駕駛人之違規行為或其車別
    ，苟別無其他事證可佐，即不能僅以其舉發行為推定為真正
    而認定特定駕駛人之違規行為，此為公務人員執行交通稽查
    任務時，所應盡最低程度之採證義務與標準。
  (三)查本件舉發並無拍照取證或其他存證方式可為認定異議人之
    違規事實，僅能以舉發員警之證述資為證據方法，此固屬法
    之所許，證人甲○○到庭亦能詳陳當時所見違規情形。然證
    人尚陳稱不能排除誤記車牌號之可能性，其復未於舉發當記
    錄其他足以與車牌號碼相互印證而可確認車別之資料（如車
    輛廠牌、顏色等），佐以異議人與證人均陳述一致之現場天
    候、光線與交通流量等客觀情狀相互以參，本院認為依現存
    事證，尚不能除證人所見違規車輛並非異議人之車輛，然因
    證人當時誤記車牌號碼，而誤以異議人所有之上開機車為違
    規車輛予以舉發之可能性。依前開之說明，自尚不得以其是
    項證述，逕為本件異議人違規事實之認定。
  (四)此外，復無其他任何積極事證可認異議人之上開車輛確有原
    處分所指之違規情形，則異議人此項違規事實即屬不能證明
    ，自難逕以道路交通管理處罰條例第五十三條第二項、第六
    十條第一項之處罰規定相繩。原處分機關未察及此遽為上開
    處分，於法容有違誤，爰予撤銷，並依法為異議人不罰之諭
    知。
據上論結，應依道路交通案件處理辦法第二十條，裁定如主文。
中　　華　　民　　國　　96　　年　　7 　　月　　16　　日
                      交通法庭  法　官  楊  博  欽
以上正本證明與原本無異
如不服本裁定應於送達後五日內向本院提出抗告狀
                                書記官　李  慈  容
中　　華　　民　　國　　96　　年　　7 　　月　　16　　日
